【裁判字號】    99,消債抗,31
【裁判日期】    990610
【裁判案由】    聲請免責
【裁判全文】
臺灣臺中地方法院民事裁定            99年度消債抗字第31號
抗  告  人  甲○○
上列當事人間聲請免責事件，抗告人對於中華民國99年5月14日
本院99年度消債聲字第57號裁定提起抗告，本院裁定如下：
    主      文
抗告駁回。
抗告程序費用新台幣壹仟元由抗告人負擔。
    理      由
一、抗告意旨略以：抗告人自民國(下同)90年起開始使用信用卡
    、現金卡，每月均準時繳款從未遲繳，即使在財務發生問題
    後，亦有誠意與各銀行協議降息繳款，均能表示抗告人非惡
    意不繳，因大環境不佳，抗告人收入有限，亦因年齡關係，
    但抗告人有誠意面對，懇請法官給予抗告人公正機會等語，
    並聲明：原裁定廢棄。
二、按債務人因浪費、賭博或其他投機行為，致財產顯然減少或
    負擔過重之債務，而生開始清算之原因者，法院應為不免責
    之裁定。但債務人證明經普通債權人全體同意者，不在此限
    ，消費者債務清理條例第134條第1項第4款定有明文。又所
    稱因浪費、賭博或其他投機行為，致財產顯然減少或負擔過
    重之債務，而生清算之原因者，顯見債務人於其經濟狀況不
    佳之情形下，猶恣意揮霍、投機，核其所為，於清算之原因
    具有可歸責性，自有加以制止之必要，尚不宜使之免責(參
    見該條款立法理由)。另所稱浪費或投機行為，係指生活支
    出超過個人收入所應支出之程度，或心存僥倖以一時之小投
    資想搏取大利益，因而使自己負擔更大債務，而有無浪費或
    投機行為，端視債務人從事該行為時有無詳實之償還計畫或
    有無以過去實證印證投資收益機率大於五成以上，或政府、
    產業預定計畫等事實，如無償還計畫、其他預定收入，或無
    過去實證、政府產業預定計畫等，僅是先行花費或以賭博心
    態從事投機時，即屬本款所謂浪費或投機行為，自不應認可
    免其還款之責。次按於具體個案中以何證據認定債務人是否
    有浪費、投機行為，因各個債務人生長、教育環境或職業不
    同而有不同認定標準，但認定時以各個債務人債務成立前後
    生活態度判斷當可求其具體妥當性，如債務成立後，是否盡
    其所能增加其他收入，其消費支出是否扣除每月應清償債務
    後餘額範圍內，在最低度生活或教育、職業需求範圍內勉力
    維生，而非維持債務成立前或以一般人之平均消費支出為其
    生活水平，若不願降低生活水平維持最低度生活需求者，即
    屬浪費行為。再者，有浪費或投機行為之人，法院如輕率給
    予免責，無異為社會帶來不良示範，易啟他人仿而效尤，產
    生欠債不還之錯誤觀念，當非本條例之立法本旨。
三、經查：
  (一)抗告人前於98年9月9日以其負債總額高達新台幣(下同)
      198萬餘元，資產總價值僅1萬元為由聲請更生，經債務清
      理法院於98年11月4日以98年度消債更字第712號裁定自98
      年11月6日下午4時起開始更生程序，嗣因抗告人提出更生
      方案未依消費者債務清理條例第59條、第60條規定獲得可
      決，且抗告人之財產亦有不敷清償清算程序費用之情形，
      再經債務清理法院於99年3月23日以99年度消債清字第69
      號裁定自99年4月2日起開始並同時終止清算程序，復經債
      務清理法院於99年5月14日以99年度消債聲字第57號裁定
      抗告人不予免責在案，此經本院依職權調閱前開債務清理
      事件卷宗查明無誤。
  (二)抗告人雖以上情為理由，聲請法院裁定准予免責，惟依各
      債權人在原審法院提供抗告人之消費明細資料顯示，抗告
      人之消費內容多為高額預借現金 (93年1月預借110100元
      、93年2月預借195200元、93年3月預借147100元、93年4
      月預借50000元、93年7月預借49100元、93年9月預借
      112100元、93年10月預借78100元、93年11月預借47100元
      、93年12月預借364700元、94年1月預借190200元、94年2
      月預借47000元、94年4月預借70100元、94年8月預借
      51300元、94年11月預借56200元、95年5月預借200200元
      、95年6月預借100100元、95年7月預借100100元、95年9
      月預借93100元、95年10月預借97100元、95年12月預借
      100100元、96年2月預借100117元、96年3月預借229300元
      、96年5月預借53217元、96年8月預借111788元等)、中友
      百貨公司大額消費 (93年5月消費24994元、93年10月消費
      27747元、94年2月消費31242元、94年5月消費25002元、
      94年7月消費9990元、94年10月消費33852元、95年9月消
      費27747元、96年2月消費9426元、96年4月消費金額30086
      元、96年10月消費24862元、96年11月消費9197元等)及其
      他高額消費 (鎮寶珠寶銀樓、如意屋精品店、雅集創作服
      飾店、大正資訊網路公司、吉利銀樓、鈞越行動電腦、優
      升股份有限公司等)，上開消費內容在客觀上顯非一般人
      通常生活之必要費用，且消費金額亦有逾越可得支配所得
      之情形，即屬消費者債務清理條例第134條第4款所稱「浪
      費、賭博或其他投機行為，致財產顯然減少或負擔過重之
      債務」等情形。況原審法院依消費者債務清理條例第136
      條第1項規定就抗告人是否應裁定免責乙事通知各債權人
      陳述意見，各債權銀行及勞工保險局均一致陳述抗告人確
      有不當消費、奢侈浪費之情事，均建請法院為不免責之裁
      定等語在卷，則原審法院斟酌上情，而為抗告人不免責之
      諭知，於法尚無違誤。抗告意旨指摘原裁定為不當，求予
      廢棄，為無理由，應予駁回。
四、結論：本件抗告為無理由，依消費者債務清理條例第11條第
    2項、第15條，民事訴訟法第495條之1第1項、第449條第1項
    、第95條、第78條，裁定如主文。
中    華    民    國    99    年     6    月    10    日
                民事第三庭    審判長法  官  許秀芬
                                    法  官  黃渙文
                                    法  官  林金灶
以上正本係照原本作成。
不得再抗告。
中    華    民    國    99    年     6    月    10    日
                                    書記官  李國敬

司法院資訊處製作；財團法人民間司法改革基金會備份。
